# 关于处置长期股权投资的账务处理

提问人：兔子 rabbit 时间：2015-10-15 18:17:52
请教各位大侠，A公司将拥有的B公司10%的股权以及债权转让给C自然人，转让协议中只有一个打包价总，未明确股权和债权各自的转让价格，A公司长期股权投资采用权益法，请教: 1.如何确认股权转让的收益和损失金额 2.如果转让总价低于债权、也低于股权成本，会计分录该如何做

回答人：chenyiwei
1 、建议进一步了解该交易的背景、目的和定价依据，例如有无评估报告作为定价的参考。尽可能以合理的基础对该总价进行拆分。
2 、如果转让总价低于债权、也低于股权成本，应了解其原因，如果作价低于公允价值的，应分析其产生的原因，例如A、C之间有无其他债权债务关系（与B企业无关）等特殊原因导致了该低价转让、A和C有无关联方关系，双方背后还有无其他补偿协议等。

提问人：兔子 rabbit 时间：2015-10-16 10:07:18
谢谢版主的解答 针对 1 问题，目前的情况是：B公司近2-3年的销售收入一直下滑，为了保证企业持续经营，目前公司已经采取裁员、退租等方式来降低成本，但成效有限，现在B公司希望能通过调整股权结构重新促进公司发展，故与A公司协商股权转让等事项。 请问： 1 、如果没有评估报告，可否以债权账面价值和股权（长期股权投资科目借方余额）占比做为总价拆分基础，或是有什么其他的更好的依据 2 、如果有股权投资的评估报告，可否以债权账面价值和股权评估价占比做为总价拆分基础 针对 2 问题，A和C之间相关债务、无关联关系，也无后续的补偿协议，此价格是否存在问题，是否会有涉税问题
谢谢

回答人：chenyiwei
还是建议尽可能以交易日为基准日，对标的股权、债权进行评估，以确定各自公允价值，作为进一步会计处理的基础。由于债权的公允价值确定相对容易，建议先用未来现金流量折现法等适当的方法确定债权的公允价值，交易总价减去债权的公允价值即为股权的公允价值。 对于交易作价问题，如果确实没有需要特别考虑的因素，纯属你所述的“负商誉”因素造成，可以认为没有证据表明作价不公允。这种情况下在确定股权的整体公允价值后，应根据企业合并准则的规定确定各项可辨认净资产的公允价值（其中对购买方的负债的公允价值即为前面所述的购买方对债权的评估价值），股权整体公允价值与可辨认净资产公允价值之间的差额为负商誉，计入营业外收入。